【裁判字號】    98,易,2678
【裁判日期】    981127
【裁判案由】    過失傷害
【裁判全文】
臺灣臺北地方法院刑事判決              98年度易字第2678號
公  訴  人  臺灣臺北地方法院檢察署檢察官
被      告  丁○○
上列被告因過失傷害案件，經檢察官提起公訴（98年度偵字第
16035 號），本院判決如下：
    主  文
丁○○因過失傷害人，處拘役貳拾日，如易科罰金，以新臺幣壹
仟元折算壹日。
    事  實
一丁○○與丙○○為姊弟，2 人前因債權債務問題涉訟，素不和
  睦。民國98年6 月18日上午10點左右，本院民事執行處人員會
  同臺北市古亭地政事務所人員前往臺北市○○區○○路2 段75
  巷1 弄17號測量頂樓增建部分之面積，並由臺北市政府警察局
  中正第二分局警員乙○○到場協助，幾分鐘後，相關單位人員
  到齊，遂共同步上該址頂樓，丁○○與丙○○則不願上樓，堅
  持留在1 樓。約過10幾分鐘後，丁○○與丙○○準備相繼上樓
  ，丁○○於進入1 樓大門後，原應注意在關門前，應先確認已
  無他人尚停留於該處，始得關門，且依當時情形，並無不能注
  意之情事，竟疏未注意及此，在丙○○準備步入1 樓木門內之
  際，自內用力將木門向外推去，而夾住丙○○之左手，幸因丙○○當時左手臂懸掛1 提袋，同時遭木門夾住，丙○○始能及
  時抽回左手，僅左手背受有腫脹及瘀傷（4 3 公分）之傷害
  。
二案經丙○○訴由臺北市政府警察局中正第二分局報請臺灣臺北
  地方法院檢察署檢察官偵查起訴。
    理  由
一被告以外之人於審判外之言詞或書面陳述，除法律有規定者外
  ，不得作為證據，刑事訴訟法第159 條第1 項固有明文；惟被
  告以外之人於審判外之陳述，雖不符同法第159 條之1 至之4
  規定，而經當事人於審判程序同意作為證據，法院審酌該言詞
  陳述或書面陳述作成時之情況，認為適當者，亦得為證據。又
  當事人、代理人或辯護人於法院調查證據時，知有第159 條第
  1 項不得為證據之情形，而未於言詞辯論終結前聲明異議者，
  視為有前項之同意，同法第159 條之5 亦定有明文。本件公訴
  人及被告丁○○於本院準備程序及審判程序中對於本院所引用
  之供述及非供述證據之證據能力均表示沒有爭執，且迄於言詞
  辯論終結前未聲明異議。經審酌本院所引用之供述及非供述證
  據資料作成時之情況，核無違法取證或其他瑕疵，認為以之作
  為證據為適當，均得做為證據。
二認定犯罪事實所憑之證據及理由：被告丁○○否認有過失致告
  訴人丙○○受傷之犯行，辯稱：當天執行處、測量員、警員上
  樓後，其與其配偶趙惠雲緊跟著上樓，還有其他公務員跟在後
  面，這些公務員都是直接到加蓋的頂樓，其與趙惠雲則到4 樓
  整理東西，整理完走下1 樓門口，看到告訴人找的警察，警察
  看著其與趙惠雲離開，從其到執行現場至離開這段期間，跟告
  訴人完全沒有接觸，所以不清楚告訴人發生何事，只有在4 樓
  整理東西時，告訴人在門口叫囂、挑釁，說類似其闖空門之類
  的話，旁邊的警察有制止告訴人云云。本院認為：
(一)依本院民事執行處98年4 月20日北院隆98司執公字第15876 號
  函（偵卷第12頁至第14頁）、中正第二分局98年11月2 日北市
  警中正二分刑字第09831479200 號函及檢附之臺北市政府警察
  局指揮中心受理110 報案紀錄單、南海派出所受理各類案件紀
  錄表、員警工作登記簿（本院卷第29頁至第33頁）等資料顯示
  ，本院民事執行處定於98年6 月18日上午10點前往臺北市○○
  區○○路2 段75巷1 弄17號執行測量，並通知被告、告訴人及
  古亭地政事務所到場，及函請中正第二分局派警員到場協助，
  嗣由南海派出所警員乙○○到場協助。而臺北市政府警察局勤
  務指揮中心（下稱勤務指揮中心）於98年6 月18日上午10點15
  分6 秒接獲不詳男子以0000000000號行動電話撥打110 報案，
  指稱臺北市○○區○○路2 段75巷1 弄17號有糾紛，轉知中正
  第二分局南海派出所，該所接獲通報後，隨即派遣巡邏警員甲○○、戊○○前往現場處理。
(二)證人即南海路派出所警員乙○○於本院審理時結證稱：98年6
  月18日早上10點，其與民事執行處執行官都準時到場，其他單
  位的人員遲了幾分鐘到場，執行官指示其與債權人及債務人雙
  方、其他單位之人員到頂樓進行測量，當時被告及告訴人堅持
  留在1 樓，沒有隨同其等上樓，上頂樓約10幾分鐘後，聽到樓
  下有拍門的聲音，接著就接獲無線電說該處有人報案，就到1
  樓察看，走到樓梯中間，還沒有到1 樓，看見被告與告訴人在
  1 樓大門外吵架，當時大門是開著的，沒有聽到吵架的內容，
  還沒走到1 樓，被告就上樓，其到1 樓問告訴人為何要報警，
  告訴人很生氣的說她被被告打，沒有說清楚怎麼被打，也沒有
  比出她被打的部位，說完就上樓，當時告訴人有背背包，其跟
  在告訴人之後上樓，因為被告在某層樓房間裡整理東西，告訴
  人就在門外與被告吵架，雙方平息後，其就到頂樓繼續協助執
  行測量，沒有聽到2 人在4 樓爭吵（本院卷第44頁反面至第46
  頁反面）等語。證人即南海路派出所警員甲○○、戊○○於本
  院審理時結證稱：當天接獲報案說中華路2 段75巷1 弄17號有
  民眾需要協助，不知道報案人是誰，也沒有說什麼事，到現場
  等了1 、2 分鐘左右，被告與其太太拿很多東西下樓，準備上
  車離開，告訴人及乙○○接著下樓，告訴人說是她報案，一直
  說她被被告打，說她手被夾傷還是被打傷之類的，有做動作比
  一下，但忘記是哪隻手受傷，也沒有仔細看（同卷第47頁反面
  至第49頁）等語，參以臺北市立聯合醫院和平院區98年6 月18
  日出具之診斷證明書（偵卷第11頁）顯示告訴人左手背有腫脹
  及瘀傷（4 3 公分），右手背亦受有擦傷（0.5 0.5 公分
  ）等情，足認告訴人之左手背及右手背於當天上午確有受傷之
  事實。
(三)由前述(一)、(二)可知，本院民事執行處與古亭地政事務所人員，
  及證人乙○○等，於98年6 月18日早上10點左右前往中華路2
  段75巷1 弄17號執行測量，過幾分鐘後共同步上頂樓，被告與
  告訴人則均留在1 樓，約10幾分鐘後，證人乙○○聽聞1 樓有
  人拍門之聲音，下樓後則被告與告訴人在1 樓爭吵，與勤務指
  揮中心於同日上午10點15分6 秒接獲報案之時間相符，可證被
  告於該日上午10點15分勤務指揮中心接獲報案前，仍停留在1
  樓與告訴人爭吵，被告辯稱其緊跟執行人員上4 樓，到離開之
  前都沒有下樓云云，顯非事實。
(四)由證人即告訴人丙○○於本院審理時結證稱：當天其在1 樓，
  留到最後要進去，當時手提袋掛在左手臂（當庭指認即為偵卷
  第32頁手機翻拍畫面顯示掛於告訴人左手臂之提袋），被告在
  其之前先進門，轉身面對木門，從裡面向外雙手用力將木門關
  上，手提袋剛好被夾住，左手有抽出來，所以只有手背受傷。
  由於手提袋被門夾住，整個人貼在門上，就用右手用敲打木門
  ，並喊救命，才造成右手的傷勢。該木門有電鎖，門關上會自
  動上鎖，當時門有關上，所以手提袋才會被夾住（本院卷第49
  頁反面至第50頁反面）等語觀之，所述以右手用力拍打木門之
  時間，與證人乙○○聽聞拍門聲音之時間一致，所述左手背遭
  門夾傷之情節，亦與證人甲○○、戊○○留存之印象相符，告
  訴人前述證言應可採信，被告當天上午10點至10點15分之間，
  在中華路2 段75巷1 弄17號1 樓關上木門時，不慎致告訴人之
  左手背遭木門夾傷之事實，堪予認定。至被告所述上前址4 樓
  整理物品之時點，係在證人乙○○聽聞有人拍門之聲音而下樓
  察看後之情形，所述與趙惠雲分別手提許多物品下樓準備離去
  之時點，則係在證人甲○○、戊○○接獲通報後到場處理之情
  形，均為告訴人受傷後所發生之事實，不能據為有利於被告之
  證明。
(五)綜上所述，本件證據明確，已可認定被告有事實欄所載過失傷
  害犯行，應依法論科。另告訴人右手背所受擦傷（0.5 0.5
  公分）之傷害，乃告訴人敲擊木門時所造成，並非直接因被告
  關門之行為導致，併予敘明。
三論罪科刑之依據：核被告所為，係犯刑法第284 條第1 項前段
  過失傷害罪。本院審酌告訴人所受傷勢雖屬輕微，但被告犯後
  不知坦然面對自己之過失，不僅否認犯行，更隱瞞部分事實，
  企圖卸責，嚴重浪費司法資源等一切情狀，量處如主文所示之
  刑，並諭知易科罰金之折算標準。
四適用之法條：刑事訴訟法第284 條之1 、第299 條第1 項前段
  ，刑法第284 條第1 項前段、第41條第1 項前段，刑法施行法
  第1 條之1 。
本案經檢察官沈志成到庭執行職務
中    華    民    國    98    年    11    月    27    日
                  刑事第15庭  法  官    邱蓮華
上正本證明與原本無異。
如不服本判決應於收受送達後10日內向本院提出上訴書狀，並應
敘述具體理由；其未敘述上訴理由者，應於上訴期間屆滿後20日
內向本院補提理由書（均須按他造當事人之人數附繕本）「切勿
逕送上級法院」。告訴人或被害人如對於本判決不服者，應具備
理由請求檢察官上訴，其上訴期間之計算係以檢察官收受判決正
本之日期為準。
                              書記官    葉宜玲
中    華    民    國    98    年    11    月    27    日
附錄論罪科刑法條
刑法第284條第1項
因過失傷害人者，處6 月以下有期徒刑、拘役或500 元以下罰金
。致重傷者，處1 年以下有期徒刑、拘役或500 元下罰金。

司法院資訊處製作；財團法人民間司法改革基金會備份。
